【裁判字號】    97,訴,685
【裁判日期】    971104
【裁判案由】    毒品危害防制條例
【裁判全文】
臺灣苗栗地方法院刑事判決               97年度訴字第685號
公  訴  人  臺灣苗栗地方法院檢察署檢察官
被      告  甲○○
                      弄14號.
                  （現另案於臺灣臺中監獄苗栗分監執行中）
上列被告因違反毒品危害防制條例案件，經檢察官提起公訴（97
年度毒偵字第1121號），被告於本院行準備程序時就被訴事實為
有罪之陳述，經本院合議庭裁定由受命法官獨任進行簡式審判程
序，判決如下
    主    文
甲○○施用第一級毒品，處有期徒刑拾壹月。扣案之第一級毒品
海洛因壹包（驗餘淨重零點壹貳捌貳公克）沒收銷燬之；注射針
筒支沒收。
    事    實
一、甲○○前於民國91年間因施用毒品案件，經本院裁定送觀察
    、勒戒後，認無繼續施用毒品之傾向，於91年12月9 日執行
    完畢釋放，並由臺灣苗栗地方法院檢察署檢察官於91年12月
    10日以91年度毒偵字第823 號為不起訴處分確定。甲○○又
    於上開觀察、勒戒執行完畢後5 年內，因施用第一級毒品海
    洛因案件，經臺灣苗栗地方法院檢察署檢察官以96年度毒偵
    字第975 號提起公訴，並由本院以96年度訴字第561 號判決
    判處有期徒刑8 月，緩刑2 年確定；復於緩刑期間再因施用
    毒品案件，經本院以96年度訴字第785 號判決判處有期徒刑
    7 月、6 月，定應執行刑為有期徒刑10月確定，而前開緩刑
    宣告經本院裁定撤銷，於97年8 月8 日入監執行，目前尚在
    執行中。
二、詎甲○○仍未戒除毒癮，基於施用第一級毒品之犯意，於97
    年7 月5 日下午4 時43分許為警採集尿液時回溯26小時內之
    某時，在其位於苗栗縣頭份鎮○○里○○鄰○○路280 巷7 弄
    14 號 住處，先用注射針筒吸水約600CC 後，然後再把水注
    入海洛因毒品包裝袋，混合後倒入碗內，再添加少許高粱酒
    及安眠藥3 顆，以口服方式，施用第一級毒品海洛因1 次。
    嗣於97 年7月5 日下午2 時40分許，為警在苗栗縣頭份鎮○
    ○路圓寶遊藝場內，因甲○○形跡可疑，經警上前盤查，發
    現其所騎乘之機車右側乘客活動腳踏板上放置1 支注射針筒
    ，又於左側乘客活動腳踏板上發現放置2 支注射針筒，遂將
    甲○○帶回警局偵訊，甲○○乃主動交出其所有藏放在皮帶
    夾層內之海洛因1 包（驗餘淨重0.1282公克）供警查扣，並
    坦承前揭施用海洛因之犯罪情節，且經其同意採集尿液送驗
    結果確呈現海洛因代謝物之嗎啡陽性反應而查悉上情。
三、案經苗栗縣警察局頭份分局報請臺灣苗栗地方法院檢察署檢
    察官偵查起訴。
    理    由
一、上開犯罪事實，業據被告甲○○迭於警詢、偵查中、本院準
    備程序及審理時均坦承有施用第一級毒品之犯行，而被告雖
    於本院審理時供稱其最後施用毒品之時間是在被抓到前2 天
    ，惟按海洛因經注射入人體後，約百分之80於24小時內自尿
    液中排出，一般而言，尿液中能否驗出嗎啡陽性反應，與其
    投與量、投與途徑、採尿時間、個人體質及檢驗方法之靈敏
    度等有關，國外曾有文獻報導注射6 毫克之海洛因鹽酸鹽，
    其代謝物嗎啡之平均可檢出時限約為26小時（最低檢出量為
    300 ng/ml） ，有行政院衛生署藥物食品檢驗局（81）藥檢
    壹字第8114885 號函可參。據上，被告上揭時、地所採集之
    尿液既檢驗出有嗎啡陽性反應，堪認被告於採尿前26小時內
    之某時非法施用第一級毒品海洛因甚明，附此敘明。且其經
    司法警察採集尿液送檢驗結果，確呈嗎啡陽性反應，有詮昕
    科技股份有限公司於97年7 月16日出具之濫用藥物尿液檢驗
    報告、苗栗縣警察局頭份分局毒品犯罪嫌疑人尿液採驗作業
    管制紀錄各1 紙、濫用藥物尿液檢驗監管紀錄表3 紙，在卷
    可稽。而扣案之第一級毒品海洛因1 包（驗餘淨重0.1282公
    克），經送行政院衛生署草屯療養院檢驗結果，確含有第一
    級毒品海洛因成分，有卷附行政院衛生署草屯療養院草療鑑
    字第0970006513號鑑定書、查獲毒品初步鑑驗報告單各1 份
    及查獲毒品、檢驗試劑等照片共7 張附卷可參。此外，復有
    扣案之注射針筒3 支可資佐證。是被告自白核與事實相符，
    其施用第一級毒品之犯行，洵堪認定。
二、按毒品危害防制條例於92年7 月9 日修正公布，自93年1 月
    9 日施行，其中第20條、第23條將施用毒品之刑事處遇程序
    ，區分為「初犯」及「5 年內再犯」、「5 年後再犯」。依
    其立法理由之說明：「初犯」，經觀察、勒戒或強制戒治後
    ，應為不起訴處分或不付審理之裁定；經觀察、勒戒或強制
    戒治執行完畢釋放後，「5 年內再犯」者，因其再犯率甚高
    ，原實施之觀察、勒戒及強制戒治既無法收其實效，爰依法
    追訴或交付審理。至於經觀察、勒戒或強制戒治執行完畢釋
    放後，「5 年後再犯」者，前所實施之觀察、勒戒或強制戒
    治已足以遮斷其施用毒品之毒癮，為期自新及協助其斷除毒
    癮，仍適用「初犯」之規定，先經觀察、勒戒或強制戒治之
    程序。從而依修正後之規定，僅限於「初犯」及「5 年後再
    犯」二種情形，始先經觀察、勒戒或強制戒治程序。倘被告
    於5 年內已再犯，經依法訴追處罰，縱其第3 次（或第3 次
    以上）再度施用毒品之時間，在初犯經觀察、勒戒或強制戒
    治執行完畢5 年以後，已不合於「5 年後再犯」之規定，且
    因於「5 年內再犯」，顯見其再犯率甚高，原實施觀察、勒
    戒或強制戒治，已無法收其實效，即應依該條例第10條處罰
    ，最高法院95年第7 次刑事庭會議決議可資參照。查本案被
    告甲○○前於民國91年間因施用毒品案件，經本院裁定送觀
    察、勒戒後，認無繼續施用毒品之傾向，於民國91年12月9
    日執行完畢釋放，並由臺灣苗栗地方法院檢察署檢察官於91
    年12月10日以91年度毒偵字第823 號為不起訴處分確定之事
    實，有卷附臺灣高等法院被告前案紀錄表在卷足憑，其於91
    年12月9 日觀察勒戒執行完畢釋放後，距本案施用毒品犯行
    ，固已逾5 年，惟被告於前揭觀察勒戒執行完畢釋放後5 年
    內之95年8 月某日某時起至96年6 月7 日晚上6 時30分許為
    警查獲往前回溯26小時內之某時止，因再犯毒品危害防制條
    例第10條之犯行，由臺灣苗栗地方法院檢察署檢察官提起公
    訴後，業經本院以96年度訴字第561 號判決判處有期徒刑8
    月、緩刑2 年確定等情，亦有前開判決書及臺灣高等法院被
    告前案紀錄表各1 份附卷可參，則依前揭說明，即與毒品危
    害防制條例第20條第3 項所定「5 年後再犯」之情形不相符
    合，自應由本院依法審理。
三、核被告甲○○所為，係犯毒品危害防制條例第10條第1 項之
    施用第一級毒品罪。其施用前後持有第一級毒品之低度行為
    ，為其施用之高度行為所吸收，不另論罪。爰審酌被告前已
    因施用毒品案件經送觀察勒戒後，猶不思戒絕革除惡習，再
    次漠視法令禁制而為本案施用毒品之犯行，顯見其戒除毒癮
    之意志薄弱，惟念其犯後坦承犯行，態度尚佳，且施用毒品
    所生危害，實以自戕身心健康為主，對於他人生命、身體、
    財產等法益，尚無明顯而重大之實害，暨衡酌檢察官具體求
    刑之範圍等一切情狀，量處如主文所示之刑，以資懲儆。
四、再按查獲之毒品，不問屬於犯人與否，均沒收銷燬之，毒品
    危害防制條例第18條第1 項前段定有明文。本件扣案之第一
    級毒品海洛因1 包（驗餘後淨重0.1282公克），應依法宣告
    沒收併銷燬之；至於包裹海洛因之包裝袋1 個，因有第一級
    毒品海洛因黏附其上，無法分離，認屬海洛因之一部分，併
    予沒收銷燬之，附此敘明。另扣案之注射針筒3 支，為被告
    所有且係供其施用毒品所用之物，業據被告陳明在卷，爰依
    刑法第38條第1 項第2 款之規定宣告沒收。
據上論斷，應依刑事訴訟法第273 條之1 第1 項、第299 條第1
項前段，毒品危害防制條例第10條第1 項、第18條第1 項前段，
刑法第11條前段、第38條第1 項第2 款，判決如主文。
本案經檢察官黃俊鳴到庭執行職務。
中    華    民    國    97    年    11    月    4    日
                  刑事第三庭    法  官  林佩儒
以上正本證明與原本無異。
如不服本判決，應於判決送達後10日內向本院提出上訴狀（應敘
述具體理由並附繕本）。
上訴書狀如未敘述上訴理由，應於上訴期間屆滿後20日內補提理
由書狀於本院。
                                書記官  陳玲君
中    華    民    國    97    年    11    月    4    日
附記論罪之法條全文：
毒品危害防制條例第10條
施用第一級毒品者，處6 月以上5 年以下有期徒刑。
施用第二級毒品者，處3年以下有期徒刑。


司法院資訊處製作；財團法人民間司法改革基金會備份。
